臺灣高等法院刑事判決
109年度上訴字第445號
上  訴  人  臺灣新北地方檢察署檢察官                    被      告  汪昌曉  




選任辯護人  林輝豪律師                                  上列上訴人因被告違反毒品危害防制條例案件，不服臺灣新北地方法院108年度訴字第481號，中華民國108年11月28日第一審判決（起訴案號：臺灣新北地方檢察署107年度偵字第39147號、108年度毒偵字第718號、108年度偵字第463號），提起上訴，本院判決如下：
    主  文
上訴駁回。
    理  由
一、審理範圍
    原審經審理後，就被告被訴施用第二級毒品及施用第一級毒
    品罪部分，分別量處有期徒刑8月及有期徒刑10月，應執行
    有期徒刑1年4月，就被訴轉讓第一級毒品罪部分判決無罪，
    被告收受前開判決後未提起上訴，檢察官則僅就上開判決無
    罪部分提起上訴（見本院卷第31頁檢察官上訴書），是本院
    之審理範圍，僅限於原審判決諭知無罪部分即被告被訴轉讓
    第一級毒品罪部分，先予敘明。 　
二、公訴意旨略以：被告明知海洛因為毒品危害防制條例所列管
    之第一級毒品，依法不得轉讓，竟基於轉讓第二級毒品之犯
    意，於107年12月4日夜間某時，將摻有第一級毒品海洛因之
    香菸轉讓與王○錡施用，因認被告涉犯毒品危害防制條例第8
     條第1項轉讓第一級毒品罪嫌等語。
三、公訴人認被告涉有轉讓第一級毒品罪嫌，無非係以：被告於
    警詢及偵查中之自白、證人即被告之配偶王○錡於警詢及偵
    查中之證述、勘查採證同意書、臺北市政府警察局偵辦毒品
    案件尿液檢體委驗單（尿液檢體編號：123512）、台灣尖端
    先進生技醫藥股份有限公司107年12月21日濫用藥物檢驗報
    告（尿液檢體編號：123512）、王○錡手機通訊軟體Line對
    話紀錄翻拍照片等資為其論據。
四、按犯罪事實應依證據認定之，無證據不得認定犯罪事實；不
    能證明被告犯罪者，應諭知無罪之判決（刑事訴訟法第154
    條第2項、第301條第1項）。事實之認定，應憑證據，如未
    能發現相當證據，或證據不足以證明，自不能以推測或擬制
    之方法，為裁判基礎；且認定犯罪事實所憑之證據，雖不以
    直接證據為限，間接證據亦包括在內，然而無論直接證據或
    間接證據，其為訴訟上之證明，須於通常一般之人均不致有
    所懷疑，而得確信其為真實之程度者，始得據為有罪之認定
    ，倘其證明尚未達到此一程度，而有合理之懷疑存在而無從
    使事實審法院得有罪之確信時，即應由法院為諭知被告無罪
    之判決（最高法院40年台上字第86號、76年台上字第4986號
    判例要旨法律見解可資參照）。次按，被告之自白，不得作
    為有罪判決之唯一證據，仍應調查其他必要之證據，以察其
    是否與事實相符，刑事訴訟法第156條第2項亦有明定。
五、訊據被告甲○○否認有何轉讓第一級毒品犯行，辯稱：我與王
    ○錡都有在吸食毒品，我們是靠家人接濟，當時我通緝無法
    工作，我太太王○錡也要顧小孩沒有工作，我與王○錡財產共
    有，未區分是誰所有，錢拿去買毒品，亦無區分是誰所有，
    毒品是我與王○錡共有，沒有轉讓毒品給王○錡之犯意等語。
    經查：
㈠證人王○錡於原審審理時證稱：伊沒有工作，要照顧小孩，平日
  與被告購買海洛因之金錢來源有時候係被告玩遊戲賺的，有時
  是伊公婆給伊等的生活費，伊係在105年、106年間認識被告，
  伊懷孕時知道被告有在施用毒品，小孩106年10月13日出生後
  伊亦開始施用毒品，施用的海洛因都是伊與被告一起購買，伊
  與被告平常都會在家施用毒品，都是一起施用，於107 年12月
  4日其有施用摻有海洛因之香菸，是被告主動捲了1 枝等語（
  見原審卷第201至206頁），而被告於107年12月因案通緝中，
  且無業，有被告107年12月5日警詢筆錄附卷可稽（見108年度
  偵字第463號卷第13頁正反面、第29至30頁），是被告與證人
  王○錡係夫妻，於案發時均無業，無固定收入，並有依靠被告
  家人給付生活費之情形；衡諸常情，夫妻間同居共財，對金錢
  使用方式多係同有決定權，或係共同決定，實屬常見，而為社
  會一般常情，且縱夫妻之一方在家照護幼兒，該方對共同家庭
  收入運用、生活消費支出，並非毫無參與或支配之餘地，則依
  前開證人王○錡所證述，證人王○錡與被告既均有施用毒品之情
  形，並有將被告玩遊戲賺得的金錢或被告父母給付伊等的生活
  費等家庭收入，用以購買海洛因供伊等2人施用之情形，故以
  上開共同家庭收入購買毒品後共同分享，而未有區分屬被告或
  證人王○錡所有，尚與一般經驗法則相符，此與對毒品享有專
  屬支配權之人，將所持有之毒品無償讓予他人之轉讓行為，尚
  有不同，是被告前開辯以海洛因係其與證人王○錡共同持有及
  施用等情，非無可能。
㈡被告雖曾於偵訊時就轉讓第一級毒品部分坦承犯行，然觀諸被
  告於警詢及偵訊時所為供述係稱因證人王○錡係其老婆，故無
  償提供海洛因加入香菸一起吸食等情，然此尚非無可能係因雙
  方同居共財，被告基於共同施用之意，由其以共同家庭收入向
  他人購入毒品後，復分與證人王○錡施用，實難因此遽認被告
  所購入之毒品係屬被告單獨所有，再轉讓予證人王○錡施用。
  且證人王○錡於107年12月4日施用摻有海洛因之香菸時，被告
  亦曾傳送「你菸不要給我抽完，我特地卷給你的，我都沒有帶
  出來」等內容之訊息予王○錡，有王○錡手機通訊軟體LINE對話
  紀錄翻拍照片1張在卷可憑（見偵463卷第139頁），被告所辯
  該訊息係要證人王○錡不要抽完，留給其抽等詞，要難謂與前
  開訊息內容之文意有何齟齬之處，顯見證人王○錡當時所施用
  之海洛因，被告係基於與王○錡共同施用之意，而非轉讓第一
  級毒品海洛因之犯意。
㈢公訴人雖稱王○錡就當日施用之海洛因來源在偵訊中係稱由被告
  自外取回，與在原審審理中證述係綽號「兄仔」拿至伊與被告
  住處，證詞前後不同，而有袒護被告之情，且被告與證人王○
  錡該次施用海洛因係分別施用，並非共同施用等語，然衡諸上
  開事證，縱證人王○錡所施用之海洛因係由被告拿取後返家，
  亦難據此認定被告在與證人王○錡同居共財之生活中，非基於
  共同持有及施用之意思而將海洛因分予證人王○錡，且雖該次
  施用毒品證人王○錡未與被告於同一時間、地點共同施用，惟
  此亦無足推論被告有基於轉讓第一級毒品海洛因之犯意。綜上
  ，依本案事證，尚難認被告有公訴意旨所指轉讓第一級毒品海
  洛因之犯行，自屬不能證明被告犯罪，應為無罪之諭知。
六、駁回上訴之理由
㈠檢察官上訴意旨略以：證人王○錡於認識被告之際，即知悉被告
  有施用毒品之習慣，且與被告認識、交往、懷孕、生子迄今，
  自身並無任何經濟來源，購毒之金錢均是來自被告，是對購入
  之毒品有支配權者，應為出資之被告甚明，足認被告辯稱兩人
  都有賺錢，一起購入毒品云云，並非屬實，不足採信；又被告
  於偵查中供稱：證人於107年12月4日施用的海洛因香菸是伊提
  供的，伊捲好煙之後放在煙灰缸上，伊有阻止證人，但證人還
  是施用，伊有反對，經檢察官解釋伊也知道伊的行為是轉讓，
  伊承認轉讓第一級毒品罪嫌等語。堪認係被告出資購買海洛因
  ，並製作海洛因香菸與證人施用，被告對於海洛因香菸具有主
  體支配地位，否則若為同居共財，對於海洛因共同所有，彼此
  都具有所有權，被告何以阻止證人施用？原審判決忽視被告於
  偵查中出於自由意志之供述，實有不妥之處；又證人於審判中
  雖證稱：施用的海洛因都是伊與被告一起購買，伊與被告平常
  都會在家施用毒品，都是一起施用等語，然被告曾傳送「你菸
  不要給我抽完，我特地卷給你的，我都沒有帶出來」之訊息予
  證人等節，有證人手機通訊軟體LINE對話紀錄翻拍照片在卷可
  參，堪認被告與證人施用毒品之時間不同，係分別施用，證人
  前開證述實有袒護被告之虞，不足採信。且從「你菸不要給我
  抽完」一言，可知被告對於海洛因香菸具有絕對的支配權限，
  否則何以限制證人施用？又「我特地卷給你的」，亦明確證實
  被告有轉讓海洛因香菸與證人之事實。故原審判決僅以被告之
  辯稱及證人袒護被告之證述內容，遽認被告與證人是共同持有
  、施用毒品，而為無罪之諭知，忽略被告於偵訊時之供述及上
  開對話內容之真意，似有未洽。原判決認事用法尚嫌未洽，爰
  依法提起上訴，請撤銷改判等語。
㈡惟查：被告固於偵訊時所稱曾阻止證人王○錡施用，證人王○錡
  還是施用，伊有反對云云，應係避罪之詞，尚難認與事實相符
  ；至被告傳送「你菸不要給我抽完，我特地卷給你的，我都沒
  有帶出來」之LINE訊息予證人王○錡，依其字義，僅足認被告
  特地為證人王○錡捲海洛因菸，然仍請證人王○錡不要抽完，留
  部分給其抽，仍不脫夫妻以共同家庭收入購買毒品後共同分享
  之範疇，要難憑此即謂被告具有絕對的支配權限而主觀上具有
  轉讓犯意。
㈢原審參酌被告歷次供述、證人王○錡歷次證述、LINE對話及其他
  證據相互勾稽，認尚不足以證明被告主觀上有轉讓第一級毒品
  之犯意，而為無罪諭知，並於判決理由內詳予論述，尚無違背
  經驗法則及論理法則；檢察官執上開理由提起上訴，所舉證據
  仍不足以證明被告犯轉讓第一級毒品罪，尚難說服本院推翻原
  判決，另為不利於被告之認定，其上訴無理由，應予駁回。
據上論斷，應依刑事訴訟法第368條，判決如主文。 
本案經檢察官徐世淵提起公訴，檢察官吳姿函提起上訴，檢察官
吳慧蘭到庭執行職務。
中　　華　　民　　國　　109 　年　　4 　　月　　30　　日
                  刑事第十八庭  審判長法  官  吳炳桂
                                      法  官  何俏美
                                      法  官  葉乃瑋
以上正本證明與原本無異。
檢察官如不服本判決，應於收受送達後20日向本院提出上訴書狀
，惟須受刑事妥速審判法第9條限制。其未敘述上訴之理由者，
並得於提起上訴後20日內向本院補提理由書(均須按他造當事人
之人數附繕本)「切勿逕送上級法院」。
刑事妥速審判法第9條：
除前條情形外，第二審法院維持第一審所為無罪判決，提起上訴
之理由，以下列事項為限：
一、判決所適用之法令牴觸憲法。
二、判決違背司法院解釋。
三、判決違背判例。
刑事訴訟法第 377 條至第 379 條、第 393 條第 1 款之規定，
於前項案件之審理，不適用之。
                                      書記官  程欣怡
中　　華　　民　　國　　109 　年　　4 　　月　　30　　日